【裁判字號】    98,訴緝,59
【裁判日期】    980331
【裁判案由】    違反槍砲彈藥刀械管制條例
【裁判全文】
臺灣臺北地方法院刑事判決              98年度訴緝字第59號
公  訴  人  臺灣臺北地方法院檢察署檢察官
被      告  甲○○
上列被告因違反槍砲彈藥刀械管制條例案件，經檢察官提起公訴
（85年度偵字第8666號），本院判決如下：
    主  文
本件免訴。
    理  由
一、公訴意旨以：被告甲○○於民國84年間，未經許可，無故持
    有具有殺傷力之制式90手槍1 把及子彈15顆，將之藏置於臺
    北市○○○路○ 段106 巷15弄5 號4 樓，嗣因涉詐欺等案件
    逃匿而遭通緝，而上揭房屋又即將被法院拍賣，乃於85年1
    月中旬請與被告同住之朋友黃惠榮為被告將槍彈取出並代被
    告保管。迄85年4 月13日23時許，黃惠榮因其友人在臺北市
    ○○街開設檳榔攤遭人圍毆，黃惠榮持上揭槍彈前去報仇時
    ，在臺北市○○街、昆明街口為警欄問查獲，扣得90手槍1
    把、子彈15顆，復在黃惠榮放置手槍之手提包內搜得被告之
    國民身分證、駕駛執照各1 張，因認被告涉犯72年6 月27日
    修正前之槍砲彈藥刀械管制條例第7 條第4 項未經許可無故
    持有手槍罪嫌及同法第10條第3 項未經許可持有子彈罪嫌等
    語。
二、按案件時效已完成者，應諭知免訴之判決，並得不經言詞辯
    論為之，刑事訴訟法第302 條第2 款、第307 條定有明文。
    又行為後法律有變更者，適用行為時之法律，但行為後之法
    律有利於行為人者，適用最有利於行為人之法律，為95年7
    月1 日修正施行之刑法第2 條第1 項所明定。查修正後刑法
    第80條第1 項，及修正前刑法第80條第1 項關於追訴權時效
    期間之規定不同，修正後刑法所定時效期間較長，表示行為
    人被追訴之期限較久，自屬對行為人不利，比較結果自以修
    正前刑法第80條較有利於行為人，本件關於追效權時效，自
    應適用修正前刑法第80條之規定。則關於追訴權時效之停止
    進行，及其期間、計算，亦應一體適用修正前刑法第83條之
    規定。
三、查本件被告行為後，槍砲彈藥刀械管制條例歷經多次修正，
    經比較新舊法適用結果，以行為時之槍砲彈藥刀械管制條例
    第7 條第4 項所規定「未經許可無故持有、寄藏或意圖販賣
    而陳列第1 項、第2 項之槍砲者，處1 年以上7 年以下有期
    徒刑」、第11條第3 項所規定「未經許可無故持有、寄藏或
    意圖販賣而陳列彈藥者，處3 年以下有期徒刑」較有利於被
    告，揆諸上開說明，本件自應適用72年6 月27日修正公布之
    槍砲彈藥刀械管制條例（以下簡稱修正前之槍砲彈藥刀械管
    制條例）第7 條第4 項、第10條第3 項之罪論處。
四、按修正前之槍砲彈藥刀械管制條例第7 條第4 項、第10條第
    3 項之罪，其法定本刑最重者為有期徒刑7 年，其追訴權時
    效期間，依刑法第80條第1 項第2 款規定為10年，惟其追訴
    權時效如依法律之規定，偵查、起訴或審判之程序，不能開
    始或繼續時，停止其進行，其時效之停止，自停止原因消滅
    之日起與停止前巳經過之期間，一併計算，停止原因繼續存
    在之期間，如達於上開10年追訴權時效期間4 分之1 （即2
    年6 月）時，其停止原因視為消滅，刑法第80條第1 項第2
    款、第83條分別定有明文，又前開停止時效進行之事由，包
    括因被告通緝致審判程序不能開始或繼續之情形，亦經司法
    院29年院字第1963號著有解釋。
五、經查：本件被告被訴自84年間某日起至85年4 月13日止，觸
    犯修正前之槍砲彈藥刀械管制條例第7 條第4 項之未經許可
    持有手槍罪及同條例第10條第3 項之未經許可持有子彈罪，
    其追訴權時效期間，依刑法第80條第1 項第2 款規定為10年
    ，已如前述，經檢察官於85年4 月15日開始實施偵查，至85
    年4 月29日提起公訴，於85年5 月21日繫屬本院，嗣因被告
    逃匿，經本院於85年6 月26日併案通緝，致審判程序不能開
    始等情，有本院85年6 月26日發布之85北院仁刑廉緝字第64
    4 號通緝書在卷可稽（嗣被告前因本院84年度訴字第2174號
    銀行法案件追訴權時效已完成，於97年4 月15日以97年度訴
    緝字第52號判決免訴，本件違反槍砲彈藥刀械管制條例案件
    部分另於97年4 月22日換發97年北院隆刑平緝字第347 號通
    緝書）併案之，並本院調閱85年度訴字第590 號、97年度訴
    緝字第52號刑事卷宗、臺灣臺北地方法院檢察署85年度偵字
    第8666號偵查卷宗核閱無誤，是本件追訴權時效應自85年4
    月13日起算10年，加計因被告通緝，致本案審判程序不能開
    始，而停止追訴權時效進行持續所達上開追訴權時間之4 分
    之1 期間（即2 年6 月），共計為12年6 月，惟檢察官自開
    始偵查至本院發布通緝，依司法院大法官會議釋字第138 號
    解釋，此時追訴權時效既無不行使之情形，並無時效進行問
    題，自應加計此部分期間（計2 月12日），再扣除該案自起
    訴至繫屬本院期間（計23日），職是，本件被告被訴違反72
    年6 月27日修正前之槍砲彈藥刀械管制條例第7 條第4 項未
    經許可無故持有手槍及同法第10條第3 項未經許可持有子彈
    罪嫌之追訴權時效應於97年12月2 日屆滿，故其追訴權之時
    效業已完成，依照首開說明，爰不經言詞辯論，逕為諭知免
    訴之判決。
據上論斷，應依刑事訴訟法第302 條第2 款、第307 條，判決如
主文。
中    華    民    國    98    年    3     月    31    日
                  刑事第十八庭審判長法  官  胡宗淦
                                    法  官  彭慶文
                                    法  官  林芳華
以上正本證明與原本無異。
如不服本判決應於收受送達後10日內向本院提出上訴書狀，並應
敘述具體理由；其未敘述上訴理由者，應於上訴期間屆滿後20日
內向本院補提理由書（均須按他造當事人之人數附繕）「切勿逕
送上級法院」。
                                書記官  林鈴芬
中    華    民    國    98    年    3     月    31    日


司法院資訊處製作；財團法人民間司法改革基金會備份。
